最　高　行　政　法　院　裁　定
　　　　　　　　　　　　　　　　　　 96年度裁字第00769號
上　訴　人　臺北縣政府
代　表　人　甲○○
　　　　　　　　　　　　　送達代收人　乙○○
被 上訴 人　丙○○
上列當事人間因身心障礙者保護法事件，上訴人對於中華民國94
年12月22日臺北高等行政法院94年度簡字第704號判決，提起上
訴，本院裁定如下：
　　主  文
上訴駁回。
上訴審訴訟費用由上訴人負擔。
　　理  由
一、按「對於適用簡易程序之裁判提起上訴或抗告，須經最高行
    政法院許可，且該許可以訴訟事件所涉及之法律見解具有原
    則性為限。」行政訴訟法第235條定有明文。所謂訴訟事件
    涉及之法律見解具有原則性，係指該事件所涉及之法律問題
    意義重大，而有加以闡釋之必要情形而言，如對於行政命令
    是否牴觸法律所為之判斷，或就同類事件所表示之法律見解
    與其他高等行政法院或本院所表示之見解互相牴觸，有由本
    院統一法律上見解或確認其見解之必要情形屬之。
二、本件上訴意旨略以：(一)被上訴人係輕度身心障礙人士，領有
    殘障手冊，現仍從事計程車駕駛之業務，依社會救助法第5
    條之3第3款規定，並無達到身心障礙致不能工作，因此被上
    訴人應具有工作能力。(二)依所得稅法第14條第1項第8類規定
    ，彩券中獎係屬機會中獎，為額外之所得，本應繳納稅額，
    且依所得稅法之精神，所得之計算方式為個人所得之總額，
    並非扣除稅款後之所得淨額，故原判決之計算方式於法不合
    ，並違背本補助之公平、公正原則。(三)被上訴人92年之股息
    收入為新台幣（下同）1,452元、營利事業所得6,501元、加
    計中彩獎金99,508元，合計107,011元，以12個月平均計算
    ，每月所得為8,955元；再加計上訴人自承每月平均收入為
    15,000元，合計每月平均收入為23,855元，實已超過當年度
    最低生活費之2.5倍21,925元。為此請求廢棄原判決等語。
三、本院查：（一）按身心障礙者保護法第38條規定：「直轄市
    及縣（市）主管機關對設籍於轄區內之身心障礙者，應依其
    障礙類別、等級及家庭經濟狀況，提供生活、托育、養護及
    其他生活必要之福利等經費補助‧‧‧。」次按身心障礙者
    生活托育養護費用補助辦法第6條第1項規定：「申請生活補
    助者應符合下列各款規定：一、家庭總收入平均未達當年度
    每人每月最低生活費2.5倍，且未超過臺灣地區平均每人每
    月消費支出1.5倍者‧‧‧。」末按上訴人依上開法律及辦
    法訂定之台北縣政府辦理身心障礙者生活補助審核作業規定
    第2點規定：「補助對象：設籍本縣領有身心障礙手冊並符
    合下列各項規定者：（一）、家庭總收入平均分配全家人口
    ，每人每月未超過當年最低生活費標準之2.5倍，且未超過
    臺灣地區平均每人每月消費支出1.5倍者‧‧‧。」第3點規
    定：「(二)‧‧‧輕度身心障礙者每人每月核發3,000元。
    」第8點規定：「本規定所稱家庭總收入，係指全工作收入
    、存款利息、不動產收益及其他收入之總額。前項所稱工作
    收入之計算如下：（一）全家人口之工作收入應以實際收入
    並參考最新一年度之完稅資料計算‧‧‧。（三）如無所得
    資料者，依行政院勞工委員會最近一年公布職類別薪資調查
    報告之平均薪資計算，如該報告未列職別者，一律以各業員
    工平均薪資計算‧‧‧。」（二）原審係以：本件被上訴人
    屬輕度身心障礙者，領有殘障手冊，從事計程車駕駛之業務
    ，於93年11月17日申請生活補助，上訴人審核當時最新一年
    的完稅資料為92年度，因被上訴人於該年度購買彩券中獎10
    0,000元(給付總額實為99,508元，經分離課稅扣繳20,000元
    (實為19,901元)後，實得80,000元(實為79,607元，按此部
    分不併計綜合所得總額)。又被上訴人92年度從事計程車駕
    駛取自三強交通公司收入計20,501元，另有取自鐿創科技公
    司股息收入1,452元，則上訴人於核定時依被上訴人最新一
    年即92年完稅資料應認定被上訴人所得最多亦僅為126,261
    元，平均每月不及11,000元，尚未達每月最低生活費之2.5
    倍即21,925元；上訴人認依卷附行政院勞工委員會公布最近
    一年職類別薪資調查報告之工業服務業平均薪資92年度為42
    ,287元、93年度為43,942元，被上訴人已超過身心障礙者生
    活補助標準。惟查上開平均薪資係非身心障礙者之收入推算
    標準，上訴人持以推算被上訴人之收入，已嫌失據，況依上
    開作業規定第8點(一)即規定：「全家人口之工作收入，應
    以實際收入並參考最新一年度之完稅資料計算。」被上訴人
    最近一年之所得並非不符合94年度身心障礙者之生活補助費
    核發要件。而依作業規定第8點(三)之規定，係無所得資料
    者，方得依行政院勞工委員會最近一年公布類別薪資調查報
    告之平均薪資計算所得，被上訴人既有所得資料，上訴人不
    予援用，逕依推定之方式認定被上訴人92年度每月平均收入
    與非身心障礙者同為42,287元，顯然違反其自行發布之上開
    作業規定，自非適法。另被上訴人於原審法院準備程序時，
    亦自承當年度駕駛計程車每日營業之淨所得平均約有500多
    元，每月平均收入如以15,000元計算，以此加計92年薪資以
    外之中彩分離課稅後之實際所得79,607元、股息收入1,452
    元，再以12個月平均計算，合計月平均實際收入亦僅21,751
    元，並未超過當年度最低生活費之2.5倍21,925元，又依所
    得稅法第14條第1項第8類第3款規定，獎券中獎獎金採分離
    課稅制，獎金被扣繳之部分自始即不曾給予被上訴人，於計
    算被上訴人當年度之「實際收入」時，原不應將該部分併入
    計算。原處分否准被上訴人之申請補助，於法未合，訴願決
    定，未予糾正，亦有違誤等語。自應併予撤銷，並命上訴人
    作成核發被上訴人94年度身心障礙者生活補助費每月3,000
    元，合計36,000元之處分。上訴人不服，提起上訴，經核原
    判決認事用法，尚無不合，亦無違背法令，上訴狀所陳各節
    ，均屬其對法律見解之歧異，並無所涉及法律見解具有原則
    性，而需由本院加以闡釋之必要，揆諸首揭規定及說明，本
    件上訴，不應許可，其上訴難謂合法，應予駁回。
四、依行政訴訟法第249條第1項前段、第104條、民事訴訟法第
    95條、第78條，裁定如主文。
中　　華　　民　　國　　96　　年　　4　　 月　　13　　日
                  第五庭審判長法  官　林　茂　權
                              法  官  吳　慧　娟
                              法  官　劉　介　中
                              法  官  鄭　小　康
                              法  官　黃　本　仁
以  上  正  本  證  明  與  原  本  無  異
中　　華　　民　　國　　96　　年　　4　　 月　　13　　日
　　　　　　　　　　　　　　　書記官　彭　秀　玲
